臺灣高等法院臺南分院刑事判決　　　　　　　九十二年度上訴字第一三八號　　Ｃ
　　　上　訴　人
　　　即　被　告　甲　○　○
　　　選任辯護人　陳　文　忠　律師
右上訴人因違反貪污治罪條例案件，不服臺灣台南地方法院九十一年度訴字第二八三
號中華民國九十一年十一月六日第一審判決（起訴案號：臺灣台南地方法院檢察署九
十年度偵字第八五一二號），提起上訴，本院判決如左：
      主      文
上訴駁回。
      事      實
一、甲○○原係臺南縣新營市○○路八八之八號南瀛汽車修護股份有限公司（下稱南
    瀛公司）之汽車檢驗員，亦為交通部公路局嘉義區監理所麻豆監理站（下稱麻豆
    監理站）委託南瀛公司代為執行汽車檢驗之檢驗員，負責麻豆監理站範圍內大、
    小型汽車之定期檢驗（不含各級校車、幼稚園、托兒所之幼童專用車及大型傾卸
    框式車輛），及在南瀛公司定期檢驗不合格申請覆驗車輛、定期檢驗同時變更顏
    色檢驗車輛之業務，係屬受公務機關委託承辦公務之人員。詎甲○○就主管檢驗
    汽車之事務，明知違背法令，竟基於圖利私人之犯意，自民國八十八年十二月間
    某日起，受理檢驗乙○○任職之瑞豐汽車商行（該商行之負責人為陳禮豐及何春
    美夫妻，乙○○、陳禮豐及何春美三人另案經臺灣嘉義地方法院檢察署檢察官提
    起公訴）所代客辦理大貨車檢驗之車輛時，明知乙○○所送檢之大貨車部分因違
    規改裝成電子琴花車，依道路交通安全規則第三十九條之一有關之檢驗項目及標
    準規定，該等車輛均無法通過檢驗，竟連續以(1)將檢驗廠設置之定點攝影機及查
    驗引擎號碼之攝影機，避開電子琴花車之裝潢設備；(2)或由乙○○以長度、寬度
    、高度完全符合標準，僅引擎號碼不同之代替車輛檢驗；(3)或受檢車輛實際未到
    場，僅由乙○○提供受檢車輛之行車執照及第三人強制責任保險卡，交甲○○在
    車輛檢驗紀錄表蓋「合格」章等方式，每月約讓十輛該等違規車輛通過檢驗，因
    而使陳禮豐及何春美從八十八年十二月間起至八十九年十月間止，十一月個月期
    間，獲得向客戶收取每輛車新台幣（下同）三千元代檢費，共計實得三十三萬元
    （十一個月乘三千元）之不法利益。嗣甲○○藉故向乙○○表示不願再配合檢驗
    車輛，乙○○經何春美之同意，乃於九十年一月十日，在電話中對甲○○表示每
    輛車願支付一千元，二人於電話中達成上開期約後，甲○○即基於收受賄賂之概
    括犯意，自九十年一月十日起至同年二月底止，在南瀛公司，連續三次收受乙○
    ○給付之賄款共計八千元（各為三千元、二千元、三千元），並以上開違背職務
    之檢驗車輛方式，使違規之八部車輛通過檢驗，讓瑞豐商行因而再獲得一萬六千
    元（八輛車乘三千元再扣除行賄甲○○一千元之餘額）之不法利益。嗣因瑞豐汽
    車商行職員李達山離職後，向法務部調查局嘉義市調查站自首，經監聽何春美及
    乙○○之電話而查獲上情。
二、案經法務部調查局嘉義市調查站移送臺灣嘉義地方法院檢察署呈請臺灣高等法院
    臺南分院檢察署檢察長核轉臺灣臺南地方法院檢察署檢察官偵查起訴。
      理      由
一、訊據被告甲○○矢口否認有右揭圖利及違背務收受賄賂之犯行，辯稱：「乙○○
    請伊檢驗之車輛都是合格的，且瑞豐汽車商行公司改裝之電子琴花車的車輛到廠
    檢驗時，已經將其上的花車設備取下，伊檢驗時所看到的就是一般的大貨車。瑞
    豐汽車商行在八十八年開始才到我們公司驗車，而不是八十八年有一部電子花車
    來驗車，後來乙○○私下要求我給予幫忙，但是我並沒有答應她，又乙○○雖有
    交付伊八千元，但係乙○○乘伊在線上檢驗車輛時，自行拿到伊辦公室抽屜裡，
    共有三次，第一次三千元、第二次二千元、第三次三千元，但伊並不知道係何用
    途，並無收受賄賂之意思在調查站的時候，調查員問話與所作的筆錄有不符，他
    們說監聽紀錄我幫乙○○檢驗了多少輛車子，有多少車子作檢驗也因我沒有作紀
    錄，而沒辦法回答他，調查員說反正乙○○放再我抽屜裡面有八千元，而你們電
    話中講一千元，就當作一輛一千元好了，共有八輛，而那段時間瑞豐汽車並沒有
    電子花車道我們公司檢驗，所以筆錄與我的供述不符」等情。惟查：
（一）右揭犯罪事實，業據被告於九十年三月八日，在法務部調查局嘉義市調查站（
      下稱調查站）偵訊時供認：「（問: 請你詳述你係如何協助瑞豐汽車商行職員
      乙○○將不合格之電子琴花車予以檢驗過關？）自八十八年底起，乙○○與我
      熟識之後，乙○○即告訴我，說她有工作上的業績壓力，有一部電子琴花車要
      求我幫她檢驗過關，我基於朋友情誼便答應在能幫忙的範內儘量幫忙，第一次
      由乙○○和車主開車前來公司驗車，我禁不起乙○○一再的請求，乃將檢驗廠
      設置之定點攝影機和查驗引擎號碼之攝影機，儘量避開電子琴花車裝潢設備，
      使該車能順利通過檢驗。（問：你除利用前述將檢驗廠設置之攝影機，儘量避
      開電子琴花車裝潢設備，使該車能順利通過檢驗外，有無利用其他方式幫忙乙
      ○○，讓不合格之電子琴花車檢驗通過？）有的，大概在今年一月間，乙○○
      因客戶的電子琴花車無法到南瀛公司來驗車，便央求我幫忙她，起初我因為她
      客戶的車子不能來，而拒絕幫忙，但她一再懇求，我只好答應，我便要她將該
      幾部無法前來之電子琴花車的行車執照及第三人強制責任保險卡帶來，直接跳
      過檢驗程序，我就在該等車輛檢驗記錄表上蓋章讓其過關。（問：你自九十一
      年一月間再幫忙乙○○檢驗過多少部不合格之電子琴花車？乙○○有無以任何
      金錢或好處做為你驗車的代價？）我記得自九十一年一月間至二月間應該有八
      部，乙○○每次要我幫她檢驗不合格之電子琴花車時，都會趁我還在檢驗車輛
      時，將每部一千元的錢夾在我檢驗廠的桌墊下（應係抽屜內），於事後再告訴
      我，共有三次，記得有二次是三部車，她就各塞了三千元，有一次是兩部車，
      她就塞了二千元，前後總共有八千元，我發現後要將錢退給她，但她來驗車時
      我也很忙，找不到機會退還給她。」等語（見原審卷第一百零五頁、第一百零
      六頁）甚詳。其復於九十年四月二十八日，在調查站明確供承：「（問：你擔
      任南瀛公司汽車檢驗員期間，以違背職務之行為，讓瑞豐汽車商行會計乙○○
      代客辦理大貨車改裝成違規電子琴花車順利通過檢驗之車輛共有幾輛？車牌號
      碼幾號？）自八十八年十二月至九十年二月底止，瑞豐汽車商行會計乙○○確
      實曾要求我協助其辦理大貨車改裝成違規電子琴花車順利通過檢驗，我因為基
      於多年情誼，又是山東同鄉，才答應給予幫忙該瑞豐汽車商行大貨車改裝成違
      規電子琴花車順利通過檢驗，但因為檢驗時我也沒有特別將車輛車牌號碼登記
      ，且時間已久，所以我已不清楚協助通過檢驗之車輛有幾輛，也記不清楚車牌
      號碼；（問：你為何不知道你違背職務讓大貨車改裝成違規電子琴花車順利通
      過檢驗車輛之車牌號碼？）我在驗車時僅核對車輛與行照之號碼是否相符，不
      會刻意去登記或記憶所檢驗車輛之車牌號碼，而且有部分檢驗車輛僅由瑞豐汽
      車商行會計乙○○提供該車之行車執照和第三人強制責任保險卡供我辦理車輛
      檢驗，車輛實際並未到場接受檢驗，所以我沒有印象；（問：你為何知道你違
      背職務幫助乙○○讓大貨車改裝成違規電子琴花車順利通過檢驗之數量？）因
      為乙○○於九十年一月初與我達成協議，由乙○○以長度、寬度、高度完全符
      合標準，僅引擎號碼不同之代替車輛開到南瀛代檢站由我檢驗，我會避開正常
      檢驗程序，在該車輛檢驗紀錄表蓋章通過檢驗，乙○○會給我每輛受檢驗車子
      一千元，我總共向乙○○收取八千元，所以我確認我違背職務讓八輛電子琴花
      車通過檢驗。」等語（見原審卷第一百零八頁）。核與證人乙○○於九十年三
      月十二日於調查站偵訊時供述：「瑞豐汽車商行非法代辦嘉義縣、市地區電子
      琴花車驗車手續，原由我找臺南縣新營市南瀛公司檢驗員甲○○檢驗」等情（
      見原審卷第一百零一頁）相符，且有被告於九十年三月八日之自白書影本一紙
      在卷及賄款八千元扣案可資佐證，核被告在調查站之自白，與事實相符，應足
      憑信。
（二）關於被告於九十年三月八日在調查局供述情形，經證人即訊問調查員張志銘於
      本院具結證稱：係被告在自由意志下陳述，製作筆錄時有錄影等情（本院卷第
      五十七頁），經當庭與被告對質，被告對證人張志銘之證言先陳稱：「他（指
      調查員）沒講什麼」等情，經本院質之被告他沒講什麼，是指何意？被告答稱
      ：「（對證人張志銘剛才所述）沒意見」等情（本院卷第五十八頁），顯見被
      告於法院審理時對其在調查局之供述，雖有抗辯，但是情形並不能令人信服。
      再被告於九十年三月八日調查站之訊問錄影帶，經本院當庭勘驗結果，是乙○
      ○陪被告進入偵訊室，其間男調查員拿卷宗進入偵訊室，對被告解釋案情，被
      告與乙○○還有笑聲，偵訊室門還是開著，調查員與兩人寒喧，有說有笑，女
      調查員與兩人交談，並解釋利害關係，勸兩人如果有作就坦白，並告知被告之
      權利等情，有訊問錄影帶及本院勘驗筆錄可稽（本院卷第五十九頁），顯見訊
      問當時雙方交談之氣氛平和，被告並無意志受壓迫的情事，參酌訊問時被告既
      有人陪伴，又是主動到調查站接受訊問，可見證人即訊問調查員張志銘之證述
      內容可信。被告也承認調查站的筆錄有讓其看過，也在筆錄上簽名，製作筆錄
      時乙○○也全程在場等情（本院卷第六十頁），證人乙○○於本院也證稱：是
      調查站監聽之後，認為被告也有問題，所以通知我請被告也一起過去，被告第
      一次作筆錄時，我全程陪同在旁等情（本院卷第七十九頁），更證明被告在調
      查站的筆錄確實係其自己之意思，其自白之任意性已無所疑。次查，被告於九
      十年三月八日在調查局之訊問錄影帶，經本院勘驗結果，被告提及電子琴花車
      一般來講，人家比較不願意去檢驗這個車，因為它有裝潢的東西等等，乙○○
      陳稱：幾乎都是電子琴，我們沒有不合格的車，被告則稱：民營代檢場一般來
      講它不願意去檢驗這個（電子琴），乙○○稱：他要拆掉它，小任（被告）就
      是照相，上面的部份就不照了，被告稱：比較有爭議的地方，監理站的要求，
      會要求我們車子的東西要拆掉，事實上有的車子它只是裝載，把這個東西放在
      車斗上面，比較會造成爭議，一般我們比較不願意去驗這個，因為還要解釋，
      嗣後調查員請被告寫自白書，被告又提及我剛剛講的她來的車變成合格、不合
      格是有爭議的，我跟她講明，絕對合法不合法有一些部分超長、超寬，最主要
      她的電子琴的那些裝備在車上，是有點爭議等情，被告也解釋：這種東西不必
      問，你去別的地方人家不見得會驗，所以就是這樣，她才會來找我，她有地方
      驗，就不必來找我等情，被告稱：我盡可能範圍內把鏡頭避開裝潢部分（雙方
      有說有笑），又稱：不拍，就跳過實際檢驗過程等情，嗣稱：她實在沒地方可
      驗了，她又回過頭來找我，她說要不然換一種方式，我幫她驗，她付我一千塊
      等情，被告仍稱：最好還是不要，給我錢也沒有用，我要收你錢早就收了等情
      及我要等她來的時候，才有辦法給她，錢沒機會退給她等情，乙○○則稱：錢
      丟著就跑了等情（本院卷第一一五頁至第一二六頁），大致與調查站的筆錄內
      容一致，而當時是乙○○在出電子花車名冊打勾，交給調查員，被告在旁並無
      發言，當乙○○與調查員一起確認打勾的電子花車被告站起來看，並沒有發言
      ，當調查員問乙○○大概幾部，被告說應該次數比較正確等情，被告也稱：其
      實這種東西不應該這麼做，這樣有違我工作，幫忙乙○○其實有違我工作的性
      質（沒有看到調查員比手勢說八輛算了），最後調查員將筆錄交被告閱覽，乙
      ○○在旁邊看，被告仔細閱覽，並在筆錄簽名等情（本院九十三年三月二十九
      日之勘驗筆錄），亦可見被告之調查站筆錄確係其自己的意思無誤。
（三）另被告於九十年四月二十八日在調查站訊問錄影帶經本院勘驗結果，被告表示
      數量事實上我不是很清楚，她到底有沒有八輛車給我，我不清楚，有在我這邊
      的確實是八千元，確實有八千元，這段期間車子都有來，如果說要看八千元這
      數量，如果有關係從一遇到這個時候這段期間可能是有八輛，前前後後就我記
      得，第一次三千元，第二次好像也是三千元等情，最後亦經被告閱覽筆錄後簽
      名，製作筆錄時調查員與被告語氣均平和（本院卷第一二七頁至第一三０頁）
      ，顯見此次訊問被告與筆錄內容符合，且係依被告之意思為之。
（四）次查，證人乙○○分別於(1)九十年一月十日二十時十四分二十一秒至同年月日
      時二十六分二十四秒止，(2)九十年二月二日七時二十九分二十秒至同年月日時
      三十分三十七秒止，以0000000000號行動電話撥打被告00000
      00000號行動電話，其二人間之對話內容略以：「Ａ（係乙○○）：我是
      硬著頭皮打給你的。Ｂ（係甲○○）：你少來。Ａ：我在辦公室不方便談，我
      也知道你在辦公室不方便談。Ｂ：好，講重點。Ａ：我跟你講，因為老闆娘（
      指何春美）不知道我的狀況。Ｂ：你有什麼狀況？Ｂ：你給我的狀況我不敢跟
      她（指何春美）說。Ａ：你換我講，現在我們公司（指南瀛公司）內部好像有
      點怪怪的。Ａ：有點怪？我以為你在生我的氣，我都不敢跟春美說，怕她以為
      我做人失敗。我先講重點，我覺得你如果不方便，我們就車子過去，然後像以
      前第一次一樣處理，講良心話，你不要見怪我。Ｂ：我們公司要換系統，變成
      每一部車的車籍資料一定都要具備，還要里程數，所以你要照以前的方法處理
      ，原則上我沒有意見，也是可以。Ａ：哈！你就老實說嘛！Ｂ：我怎能不修理
      你一下呢？你無法無天啊！Ａ：哈！我跟你講，小任你絕對不能推辭，我今天
      絕不能讓春美他們為所欲為，因為他們從頭到尾還不知道狀況，我對天發誓，
      我們公司跟客戶每一輛車收三千元，可是都收在她（指何春美）的口袋裏，這
      樣我很不爽，因為你憑什麼為我們賣命，小任你今天不要想太多，因為我要跟
      她（指何春美）爭取，客戶給我們三千元，人家憑什麼為我們負責任。我跟春
      美說，今年春節以後，你們的系統調整了，她也懂我的意思，我說叫她每一輛
      車給小任，不要說小任，給南瀛一千元，因為我每個月差不多有十輛車。．．
      ．我不想讓春美他們太輕而易舉，她們都不曉得這樣做責任很重，你憑什麼要
      為我們負擔這個風險，．．Ｂ：唉！Ａ：你聽我講。Ｂ：我是完全看你的面子
      上，沒有你就不可能這樣。Ａ：我知道。我不知道怎麼打這一通電話，我怕萬
      一你把我掛電話，我真的會死的很難看。我一直忍到今天，春美不知道，可是
      我不想讓春美這麼輕鬆每一輛車賺三千元。Ｂ：我認為你應該讓她知道。Ａ：
      她已經知道一點點，我已經跟她說你不驗車了。可是，我說從元月開始，公司
      車要到南瀛驗車，車子一定要開過去，陳禮豐說沒關係，我們儘量配合南瀛，
      車子噸數完全一樣的開過去代檢。我告訴春美，人家不能平白無故的替我們擔
      風險，我說一輛車一千元，春美就叫我打電話看你的意思，小任你憑什麼為我
      負擔這個風險，而且他們夫婦都不會做人。我跟你講，那天唱歌不是我不去，
      是春美只叫我陪吃飯，不讓我去唱歌，害我裡外不是人，我很為難，我一定要
      把事情說明白，免得你誤會我這麼沒水準，只吃飯，不唱歌。Ｂ：你就直接跟
      她（指何春美）講，以後南瀛這條路走不通了，幹！Ａ：不要啦！你等我不做
      了再說。所以我就是說憑什麼要讓你們這麼為難，憑什麼小任你要幫我，一輛
      車一千元我才要去驗車，因為他們三千元收的太簡單了，車子也不用過去驗，
      只要行照和保險卡就可以過關，又要你來幫我負責任，我都埋在心裏不講，我
      就是要讓他們夫婦知道真的不好做。Ｂ：你就直接跟他們講南瀛這條路斷掉。
      Ａ：不要啦！等我不做了，你怎麼修理他們夫婦都沒關係。Ｂ：好啦！那你為
      什麼一定要害我不可呢？Ａ：我不是害你，那我們一齊走好了，哈！Ｂ：哦，
      要走你自己走。Ａ：好，小任，我們就這樣說定了，你也不用不好意思，要不
      然你憑什麼要冒風險，對不對？好不好，你收這一千元，我就樂了，我不想讓
      他們賺三千元。Ｂ：那我跟你二一添作五幹嘛。Ａ：小任你就收下，你問心無
      愧啊！Ｂ：少來，我還是有愧啊！Ａ：沒關係啦！我會幫你，我們山東人幫山
      東人。Ｂ：我考慮一下。Ａ：不用考慮，我是硬著頭皮告訴你的，等我離開瑞
      豐，你要不要收這筆錢是你家的事，而且陳禮豐以為我很罩得住。．．．．．
      Ｂ：搞了半天，你還是罩不住。．．．．Ａ：喂，這兩天可不可以去驗車？我
      還是車子照去，行照照樣給你，你是星期一、三還是二、四？Ｂ：每星期一、
      三、五，但我還在考慮。Ａ：不要嘛！Ｂ：那你就選每星期一、三、五的下午
      四時至五時車子才來驗。Ａ：四點以後？Ｂ：好，原則上是這樣，等我考慮。
      Ａ：我跟你講，這一、二天去驗車，拜託你不要再當場給我難看，你還是像以
      前很熱心的樣子，我很要面子。．．．Ｂ：好啦！面子做給你，好不好。．．
      ．」（見偵卷第十三頁背面至十九頁背面）；及「Ａ：新年快樂。Ｂ：你好。
      Ａ：你昨天晚上關機？Ｂ：幹嘛？Ａ：你在坐火車？Ｂ：是，我在坐火車。Ａ
      ：我還有三輛車要驗，怎麼辦？找不到車子代驗。Ｂ：去找啊！Ａ：有沒有辦
      法？下午四點多去驗。啊！有沒有辦法？今天星期五呢！Ｂ：你。Ａ：我昨天
      找你，結果你關機。Ｂ：車子有開來驗跟沒開來驗還不是一樣。Ａ：我四點多
      到好嗎？Ｂ：好啦！Ａ：謝謝，新年快樂。」（見偵卷第三十二頁背面至第三
      十三頁）等語，業經原審法院於審理時當庭播放監聽錄音帶，供被告確認係其
      與證人乙○○之對話無訛（見原審卷一二七頁），並經當庭勘驗與「嘉義市站
      通訊監察報告表」（通話譯文）內容相符，有原審法院九十一年十月九日勘驗
      筆錄（見原審卷一二七頁）、嘉義市站通訊監察報告表二份（見偵卷第十三頁
      背面至十九頁背面；第三十二頁背面至第三十三頁）及通訊監察錄音帶三捲（
      附於本院證物袋內）在卷可稽。綜合上開通訊監察內容及被告於調查站之自白
      ，勾稽互核，被告自八十八年十二月間某日起至九十年一月十日止，確曾多次
      以(1)將檢驗廠設置之定點攝影機及查驗引擎號碼之攝影機，避開電子琴花車之
      裝潢設備，(2)或由乙○○以長度、寬度、高度完全符合標準，僅引擎號碼不同
      之代替車輛檢驗，(3)或受檢車輛實際未到場，僅由證人乙○○提供受檢車輛之
      行車執照及第三人強制責任保險卡，交甲○○在車輛檢驗紀表蓋「合格」章等
      方式，讓瑞豐汽車商行代客送驗之違規車輛通過檢驗，因而使陳禮豐及何春美
      獲得向客戶收取每輛車三千元代檢不法利益，及自九十年一月十日起至九十年
      二底止，三度收受證人乙○○所致贈每輛車一千元共八千元賄款之事實，已灼
      然甚明，被告圖利瑞豐商行即陳禮豐及何春美及違背職務收賄賂之犯行，洵堪
      認定。
（五）至被告於偵、審時，翻異調查站前供，改稱瑞豐汽車商行所送檢之車輛都是合
      格的及伊不知證人乙○○放置在伊抽屜之八千元之用途，伊無收取賄款云云，
      然查：
   (1) 被告係主動前往調查站投案，其並未遭非法取供等情，迭據其於原審法院審理
      時明確供承（見原審卷第五十頁、第一百四十頁）在卷可按，並經本院勘驗調
      查局錄影帶無誤。因之，被告前揭調查站之自白係出於其自由意志下所為，並
      無疑義。且參酌前揭通訊監察報告內容，被告身為南瀛公司之汽車檢驗員，受
  理乙○○任職之瑞豐汽車商行所送檢車輛之檢驗工作，本為其日常職務所應為
      ，自無所謂承擔風險之可言。因此，苟非瑞豐汽車商行所送檢之車輛係屬違規
      者，被告與證人乙○○豈會數度提及被告為瑞豐汽車商行擔負風險、證人乙○
      ○何需特別與被告約定每星期一、三、五下午四點後再前往檢驗，並承諾會以
      噸數相同之車子過去代檢，行照亦會給被告等語，且被告為依法令從事公務之
      受委託執行代檢車輛業務公司之檢驗員，其何以能拒絕檢驗瑞豐汽車商行所送
      檢車輛，進而要求證人乙○○轉告瑞豐汽車商行老闆娘何春美「南瀛這條路斷
      了」。是以，被告所辯瑞豐汽車商行所送檢之車輛都是合格的，顯屬臨訟畏罪
      卸責之詞，委不足採。
   (2) 另證人即被告在南瀛公司之同事施玉坤雖到庭證稱：在檢驗廠工作時，伊與被
      告一起檢驗車輛，且車子進廠後，均依照檢查設備儀器去檢測，若車子未進廠
      ，不可能進行檢查，檢查過程中須經過錄影等語。上開證詞固為檢驗車輛應循
      之正當程序，然並未為被告所遵行，被告如何與證人乙○○勾串，以避開通常
      之檢驗程序，業據被告、證人乙○○於調查站偵訊時供、證述明確，且有前揭
      通訊監察報告表二份在卷可按，證人施玉坤所證顯係迴護被告之詞，不足採信
      至南贏汽車檢驗場之錄影帶僅顯示：被告與另一檢驗員「輪流」檢驗數輛小轎
      車與小貨車等情（見本院九十三年三月二十三日勘驗筆錄（二）），顯係各自
      檢驗其負責之車輛，不能以在場有二位檢驗員，就認為不可能作假。
   (3) 又被告對於證人乙○○前後三次致送賄款之事實，先於檢察官偵查時供稱：「
      （問：為何收受乙○○八千元？）是乙○○來驗車，曾有三次，拿二千元、三
      千元、放在我抽屜，等她要走才說她有東西放在我抽屜，等我發現，她已經走
      了，來不及還給她；（問：為何第一次、第二次之金額，不在乙○○第二次、
      第三次來驗車時還給她？）當時在工作沒有還她。」等語（見偵卷第五十八頁
      ）。其後於原審法院審理時改稱：「（問：乙○○分幾次給你賄款？）三次。
      第一、二次我並不確定是否她放的。第三次我問她才知道。」等語（見原審卷
      第六十七頁）。被告供詞前後不一，自相矛盾，洵難憑信。況被告苟無收取賄
      款之意圖，理應迅將賄款退還，且依其與證人乙○○平日尚有以電話聯繫或出
      外吃飯之情誼觀之，被告應有相當多之機會可向證人乙○○反應或退還賄款，
      然其卻遲至九十年三月八日調查局偵訊即九十年三月八日後，才將賄款退還何
      春美，顯見其有收受賄款之意圖，被告所辯，核不足採。而證人即被告在南瀛
      公司之同事盧玟靜雖到庭證稱：本案發生前伊曾經在檢驗場看過被告要將錢退
      還乙○○，當時乙○○在車上，跟被告說沒有空，就把車子開走了等語（見原
      審卷第一百二十二頁）。惟詰之證人盧玟靜證述：對於被告當時是否要將賄款
      退還給證人乙○○並不知情，只有看見被告到抽屜拿錢要還給證人乙○○，且
      並不知道被告當時係為何原因拿多少錢要還給證人乙○○等語（見原審卷第一
      百二十二頁）。是其所述縱令實在，亦難認當時被告係為退還賄款予證人乙○
      ○，更難以此事後情事遽以證明被告自始無收取賄款之意圖。
   (4) 另原審法院依職權函查有關被告受僱南瀛公司期間，違法執行檢驗證人乙○○
      任職豐汽車商行所代客辦理大貨車改裝成電子琴花車之大貨車車籍及檢驗之年
      月日，經嘉義市調查站回覆略稱：「被告因於檢驗時未將該等大貨車車牌號碼
      登錄，且時隔日久，已無從查考該等通過檢驗之車籍號碼（詳被告前引調查站
      筆錄），由於乙○○及被告二人均未登載違規改裝電子琴大貨車車號，故無法
      提供該等違規車輛通過檢驗之大貨車車籍及檢驗之年月日等書證供參」等語，
      有法務部調查局嘉義市調查站九十一年九月五日嘉市廉字第○九一八○五○九
      二五○號函一份附卷可按（見原審卷第八十四至八五頁）。是本案已窮調查之
      途徑，仍無法具體特定經被告以違背職務方式通過檢驗之違規車輛車籍號碼及
      受檢之年月日，惟據證人乙○○於九十年一月十日與被告之電話對話中提及其
      一個月約有十輛車給南瀛公司檢驗乙情，可見八十八年十二月間起至八十九年
      十月間止，十一個月期間，瑞豐商行每月有十輛違規大貨車予被告檢驗，其違
      背職務執行檢驗之車輛應有一百十輛，讓瑞豊商行得利三十三萬元，再加上自
      九十年一月間起到同年二月底止，被告每檢驗一部違規車輛獲得一千元之賄賂
      ，共計八輛，且已取證人乙○○交付之賄款八千元（每部車瑞豊商行可得利二
      千元，即三千元中，被告得一千元，被告得一千元），則經其違背職務檢驗之
      違規大貨車，應有一百十八輛，其讓瑞豐汽車商行即陳禮豐或何春美可向違規
      車輛車主獲取三千元之不法利益（已扣除每輛六百元之檢驗規費），是瑞豐汽
      車商行即陳禮豐或何春美實際得利三十四萬六千元（三十三萬元加上一萬六千
      元）之不法利益，被告則收取八千元之賄款。被告違背職務檢驗之車輛既有一
      百十八輛大貨車，雖無法具體之車籍號碼可供佐參，仍無解其圖利及違背職務
      收受賄賂罪刑責之成立，附此敘明。至於被告本件案發後將賄款八千元退還何
      春美乙節，亦無阻其違背職務收受賄賂犯行之罪責，併予述明。
（六）綜上所述，參互勾稽，被告所辯顯係事後畏罪卸責之詞，委無可採。本件事證
      已甚明確，其圖利及違背職務收受賄賂之犯行，堪予認定，應予依法論科。
二、按被告係麻豆監理站委託南瀛公司代為執行汽車檢驗之檢驗員，為受公務機關委
    託承辦公務之人員。查被告犯罪後，貪污治罪條例第六條第一項第四款圖利罪之
    規定，業於九十年十一月七日修正為以「對於主管或監督之事務，明知違背法令
    ，直接或間接圖利自己或其他私人不法利益，因而獲得利益者」為處罰要件，改
    為以有自己或其他私人確實獲得不法利益之結果為構成要件之結果犯，比較新舊
    法規定，應適用較有利於行為人之裁判時法，以判斷被告是否構成圖利罪。核被
    告自八十八年十二間某日起至九十年一月十日止，連續多次以違背職務之驗車方
    式，使證人乙○○任職之瑞豐汽車商所代客送檢之違規車輛通過檢驗，並因而致
    陳禮豐及何春美獲得向客戶收取每輛車三千元之不法之利益，所為係犯修正後之
    貪污治罪例第六條第一項第四款之圖利罪。而其自九十年一月十日起至同年二月
    底止，連續三次就其違背職務之驗車行為收受賄賂款，另犯同條例第四條第一項
    第五款之違背職務收受賄賂罪。惟按戡亂時期貪污罪條例第六條第三款之對於主
    管或監督之事務，直接或間接圖利罪，乃公務員職務上圖利之概括規定，必其圖
    利行為，不合於同條例第四條至第六條各款之特別規定者，始有其適用。又公務
    員就其主管或監督之事務收受賄賂者，仍不失為職務上之行為收受賄賂，而視其
    情節，應分別依同條例第四條第六款或第六條第三款之特別規定論擬。最高法院
    七十四年度臺上字第六三號判決要旨可資參照。查本件被告既自八十八年十二月
    某日起，即基於圖瑞豐汽車商行不法利益之犯意，而就其主管檢驗汽車之事務，
    違反法令讓違規車輛予以合格通過檢驗，其嗣後雖變更為收受賄賂之犯意，然其
    圖利瑞豐汽車商行之本意仍延續並未更異，且其違背職務收受賄賂後，仍讓瑞豐
    汽車商行獲有每代客送檢驗一部車輛二千元之不法利益（扣除給付被告之一千元
    賄款），參諸上引最高法院判決要旨，公務員圖利罪乃對於公務員瀆職之一般規
    定，而公務員違背職務收受賄賂乃公務員瀆職之特別規定，依被告觸犯上揭二罪
    之情節，其圖利瑞豐商行之低度行為，應為嗣後違背職務收受賄賂之高度行為所
    吸收，不復另論。公訴意旨認上開二行為，有方法結果之牽連關係，應依牽連犯
    之法理，從一重處斷，尚有未洽。其連續三次收賄之行為，時間緊接，所犯為構
    成要件相同之罪名，顯係基於概括犯意反覆為之，為連續犯，應依刑法第五十六
    條規定，以一罪論，並加重其刑。
三、原審因認上訴人即被告觸犯上述各罪，適用貪污治罪條例第四條第一項第五款、
    第十條第一項、第十七條、第十二條二項，刑法第十一條前段、第五十六條、第
    三十七條第二項、第五十九條規定，又以被告所犯違背職務所收受之賄賂，情節
    輕微，其所得財物僅八千元，依貪污治罪條例第十二條第二項規定，減輕其刑。
    再被告因基於同鄉情誼及一時貪念致罹刑章，而其所得財物尚微，情輕法重，堪
    予憫恕，雖宣告法定最低本刑，猶嫌過重，爰依刑法第五十九條之規定，減輕其
    刑。上開刑之加重、減輕，依刑法第七十一條第一項之規定，以先加後減原則為
    之。並審酌上訴人即被告受委託執行公務，竟不知廉潔自持，就其主管事務違背
    職務圖他人不法利益，更進而收受賄賂，惟念其無犯罪前科紀錄（詳卷附臺灣高
    等法院被告全國前案紀錄），素行非惡，犯罪所得財物非鉅，及其犯罪之動機、
    目的、手段、犯罪後飾詞圖卸罪責等一切情狀，量處有期徒刑三年六月，並依貪
    污治罪條例第十七條之規定，褫奪公權年，以資懲儆。並說明被告犯罪所得財
    物八千元，既已由何春美交予調查站扣案，爰不再為追繳之諭知，但核其性質係
    屬瑞豐汽車商行從事非法行為之款項，自不宜發還，應依貪污治罪條例第十條第
    一項之規定沒收之。至於被告在調查站偵訊自中雖自白犯行，但僅將所得賄款八
    千元退還何春美，並未囑託何春美繳交司法機關，嗣該款雖由何春美交予調查站
    扣案，仍不能認係被告自動繳交犯罪所得，核與貪污治罪條例第八條第二項所規
    定自動繳交全部犯罪所得財物減輕其刑之要件不符，併予敘明。其認事用法，核
    無不合，量刑亦屬允當，上訴人即被告上訴意旨否認犯罪，指摘原判決不當，非
    有理由，應予駁回。
據上論斷，應依刑事訴訟法第三百六十八條，判決如主文。
本案經檢察官劉得鉦到庭執行職務。
中    華    民    國      九十三      年      五      月      四        日
                                  臺灣高等法院臺南分院刑事第六庭
                                      審判長法官  蔡    崇    義
                                            法官  董    武    全
                                            法官  宋    明    中
右正本證明與原本無異。
如不服本判決，應於判決送達後十日內向本院提出上訴狀，其未敘述理由者並應於提
出上訴狀後十日內向本院補提理由書（應附繕本)。
                                      法院書記官  李    育    儒
中    華    民    國  九十三      年      五      月      六        日
附錄法條：
貪污治罪條例第四條：
有下列行為之一者，處無期徒刑或十年以上有期徒刑，得併科新台幣一億元以下罰金
：
  一  竊取或侵占公用或公有器材、財物者。
  二  藉勢或藉端勒索、勒徵、強占或強募財物者。
  三  建築或經辦公用工程或購辦公用器材、物品，浮報價額、數量、收取
      回扣或有其他舞幣情事者。
  四  以公用運輸工具裝運違禁物品或漏稅物品者。
  五  對於違背職務之行為，要求、期約或收受賄賂或其他不正利益者。
  前項第一款至第四款之未遂犯罰之。
